【裁判字號】    98,抗,327
【裁判日期】    980421
【裁判案由】    聲請再審
【裁判全文】
抗  告  人
即  再  審
聲  請  人
即受判決人  甲○○
上列抗告人因違反毒品危害防制條例聲請再審案件，不服臺灣桃
園地方法院中華民國98年2月11日裁定（97年度聲再字第6號），
提起抗告，本院裁定如下：
    主  文
抗告駁回。
    理  由
一、按刑事訴訟法第420條第1項第1款所稱「原判決所憑之證物
    已證明其為偽造或變造者」，係指原判決所依憑認定被告構
    成犯罪之證據，以經判決確定認屬偽造或變造者始得據以聲
    請再審，此觀同條第2項規定自明。次按刑事訴訟法第420條
    第1項第6款規定，因發見確實之新證據，足認受有罪判決之
    人，應受輕於原判決所認罪名之判決者，為受判決人之利益
    ，始得聲請再審。條文既曰輕於原判決所認「罪名」，自與
    輕於原判決所宣告之「罪刑」有別，所謂輕於原判決所認罪
    名，係指與原判決所認罪名比較，其法定刑較輕之相異罪名
    而言，例如原認放火罪實係失火罪，原認殺尊親屬罪實係普
    通殺人罪，原認血親和姦罪實係通姦罪等是。至於同一罪名
    之有無加減刑罰之原因者，僅足影響科刑範圍而罪質不變，
    即與「罪名」無關，自不得據以再審。從而自首、未遂犯、
    累犯、連續犯等刑之加減，並不屬於刑事訴訟法第420條第1
    項第6款所指罪名之範圍（參看最高法院70年第7次刑事庭會
    議決議）。
二、原裁定意旨略以：甲○○以臺灣桃園地方法院96年訴字第10
    64號確定判決有關「自首」及減刑之認定有誤為由，聲請再
    審，依上揭最高法院決議之說明，甲○○執此聲請再審顯無
    理由，乃依刑事訴訟法第434條規定（原裁定誤引刑事訴訟
    法第433條，應予補正），裁定駁回其聲請。
三、甲○○提起抗告略以：(一)刑事訴訟法第420條第1項第6款雖
    規定「罪名」而與「罪刑」有別，但本件即使罪名相同，卻
    關乎伊是否合乎減刑條例與否，足堪影響法官科刑之刑度；
    (二)又臺灣高等法院97年上訴字第966號確定判決，認定伊施
    用毒品之犯行，係於民國（下同）96年5月12日下午1時10分
    許，在桃園縣桃園市○○○路2號前被查獲，惟事實上伊早
    於同日凌晨5時30分許因竊盜案件遭查獲，有臺灣桃園地方
    法院96年易字第1479號確定判決可資證明，96年5月12日下
    午1時10分許伊正在桃園縣警分局內配合製作筆錄，足認伊
    施用毒品之案件，並非於上揭認定之時地遭查獲，而係伊因
    竊盜案件製作筆錄時，經警詢問後自首有施用毒品之犯行，
    故應符合刑事訴訟法第420條第1項第1款「原判決所憑之證
    物已證明其為偽造或變造者」聲請再審之要件云云。
四、經查：
  (一)抗告人即受判決人甲○○因自96年1月23日上午某時迄同年5
    月12日凌晨某時止、96年2月4日下午某時迄同年5月12日凌
    晨某時止，分別基於施用第級一毒品及第二級毒品之集合犯
    意，分別多次施用第級一毒品及第二級毒品，經原確定判決
    認定係分別屬基於集合犯意所為，分別僅構成一罪，乃分別
    判處有期徒刑1 年、4 月，應執行有期徒刑1 年2 月確定，
    此有臺灣桃園地方法院96年訴字第1064號判決影本在卷可稽
    。抗告人分別多次施用第一級毒品及第二級毒品之犯行，既
    經原確定判決認定係屬基於集合犯意所為，僅分別成立實質
    上一罪，則抗告人分別多次施用第一級毒品及第二級毒品之
    犯行，均屬不可分割，故抗告人所犯施用第級一毒品及第二
    級毒品犯行之行為終了時係在96年5 月12日，時在96年4 月
    24日之後，不符合中華民國96罪犯減刑條例第2 條第1 項之
    減刑規定。抗告人於聲請再審之理由中，主張本件其於96年
    4 月24日前所為之施用毒品犯行，符合減刑條件應予減刑，
    容有誤會，合先說明。
  (二)至於抗告人所主張，其所犯施用第一級毒品及第二級毒品案
    件應論以自首云云。惟此僅為抗告人是否得依自首規定減刑
    ，並不影響抗告人施用第一級毒品及施用第二級毒品罪名之
    構成，依上揭說明，自與刑事訴訟法第420 條第1 項第6款
    所定之再審事由有異，故不得執此聲請再審。
  (三)又上揭抗告意旨(二)所述本院97年上訴字第966號確定判決中
    所認定抗告人遭查獲施用毒品之時、地與臺灣桃園地方法院
    96年易字第1479號確定判決中所認定抗告人遭逮捕之時間不
    符乙節，亦僅係為佐證抗告人所主張施用毒品之犯行應係於
    竊盜案件偵查中自首而非另行查獲，惟抗告人本不得據此聲
    請再審，已如上述。且抗告人施用毒品遭查獲之時間、地點
    為何，亦非臺灣桃園地方法院96年訴字第1064號確定判決據
    以認定抗告人有罪之證據，更遑論上開二確定判決亦無認定
    何證據係偽造或變造，故亦難認與刑事訴訟法第420 條第1
    項第1 款得聲請再審之事由相符。
  (四)縱上，原裁定駁回抗告人再審之聲請，核無違誤，抗告人之
    抗告為無理由，應予駁回。
據上論斷，應依刑事訴訟法第412條，裁定如主文。
中    華    民    國    98    年    4     月    21    日
                  刑事第十一庭審判長法  官   張連財
                                    法  官   吳啟民
                                    法  官   林明俊
以上正本證明與原本無異。
不得再抗告。
                                    書記官   蕭詩穎
中    華    民    國    98    年    4     月    22    日


司法院資訊處製作；財團法人民間司法改革基金會備份。
